臺灣雲林地方法院刑事裁定　　　　　　　 99年度訴字第766號
公　訴　人　臺灣雲林地方法院檢察署檢察官
被　　　告　何勇仁
選任辯護人　施裕琛律師（財團法人法律扶助基金會）
被　　　告　何純德
選任辯護人　羅振宏律師（財團法人法律扶助基金會）
被　　　告　宋偉彰
選任辯護人　張欽昌律師（財團法人法律扶助基金會）
上列被告等因強盜案件，經檢察官提起公訴（99年度偵字第4651
號），本院裁定如下：
    主  文
何勇仁、何純德、宋偉彰，均自民國壹佰年貳月拾貳日起，各延
長羈押貳月。
    理  由
一、本件被告何勇仁、何純德、宋偉彰前因強盜案件，經法官訊
    問後，認被告何勇仁、何純德、宋偉彰涉犯刑法第330 條第
    1 項之結夥攜帶兇器強盜罪，犯罪嫌疑重大，所犯係最輕本
    刑為5 年以上有期徒刑之罪，並有羈押之必要，依刑事訴訟
    法第101 條第1 項第3 款之規定，自民國99年11月12日起執
    行羈押3 月。
二、按基於憲法保障人民身體自由之意旨，被告犯刑事訴訟法第
    101 條第1 項第3 款所示之罪，嫌疑重大者，且有相當理由
    認其有逃亡、湮滅、偽造、變造證據或勾串共犯或證人之虞
    ，亦無不得羈押之情形，法院斟酌能否以命該被告具保、責
    付或限制住居等侵害較小之手段代替羈押後，仍認非予羈押
    ，顯難進行追訴、審判或執行者，方得羈押，始符合憲法第
    8 條保障人民身體自由及第16條保障人民訴訟權之意旨，司
    法院大法官會議釋字第665 號解釋著有明文。又該號解釋所
    謂之「相當理由」，與刑事訴訟法第101 條第1 項第1 款、
    第2 款明文之「有事實足認有……之虞」有別，其條件當較
    寬鬆，蓋若謂「相當理由」係指有事實足認被告有逃亡、湮
    滅、偽造、變造證據或勾串共犯或證人之虞，因已得獨立依
    同條項第1 款、第2 款羈押，殊無再依同條項第3 款為羈押
    原因之必要，而將使同條項第3 款形同具文。此外，因重罪
    常伴有逃亡、滅證之高度可能，該高度可能，乃趨吉避凶、
    脫免刑責、不甘受罰之基本人性，是若依一般正常人之合理
    判斷，可認為該犯重罪嫌疑重大之人具有逃亡或滅證之相當
    或然率存在，即已該當「相當理由」之認定標準，不以達到
    充分可信或確定程度為必要。又上開釋字第665 號解釋，已
    對刑事訴訟法第101 條第1 項第3 款為限縮解釋，應可認係
    對公民與政治權利公約第9 條第3 項規定之具體落實，法院
    審酌應否羈押被告時，仍應以釋字第665 號解釋為依歸，於
    依一般正常人合理判斷涉犯重罪之被告有逃亡之相當或然率
    存在，即得依刑事訴訟法第101 條第1 項第3 款規定，羈押
    被告（最高法院99年度台抗字第649 號、第141 號判決參照
    ）。
三、茲被告何勇仁、何純德、宋偉彰羈押期間即將屆滿前，經本
    院訊問被告3 人後，對是否延長羈押，被告何勇仁及其辯護
    人均表示：沒有意見等語；被告何純德供稱：沒有錢可以交
    保，希望能讓伊自保等語，被告何純德之辯護人則表示：何
    純德於偵查的初始，其弟弟何勇仁被羈押後，無逃亡之情形
    ，且以何純德之經濟能力，無逃亡之能力等語；被告宋偉彰
    則表示：希望可以新臺幣（下同）5 萬元交保，希望能返家
    照顧身心障礙的哥哥等語，被告宋偉彰之辯護人則表示：由
    宋偉彰是自動到案，可認定他並無逃亡之虞，請給予交保的
    機會等語。經查：
  (一)被告何勇仁於本院審理時已坦承本件部分犯行，被告何純德
    、宋偉彰雖均否認本件犯行，惟有證人即告訴人李鄭阿娥、
    證人即共同被告何純德、宋偉彰之證述，並有告訴人李鄭阿
    娥之中國醫藥大學北港附設醫院診斷證明書、金飾買入登記
    簿影本、監視器光碟及翻拍照片在卷可稽，更有扣案之現金
    、米黃色褲子、黑色帽子、眼鏡可佐，足認其等涉犯刑法第
    330 條第1 項之結夥攜帶兇器強盜罪，犯罪嫌疑重大。
  (二)次以被告何勇仁、何純德、宋偉彰所犯結夥攜帶兇器強盜罪
    嫌，係最輕本刑7 年以上有期徒刑之重罪，刑度非輕，客觀
    上增加被告何勇仁、何純德、宋偉彰畏罪逃亡之動機，可預
    期其等逃匿以規避審判程序之進行及刑罰之執行之可能性甚
    高，難謂無逃亡之虞，且依被告何勇仁、何純德、宋偉彰在
    偵訊、本院準備程序時之陳述，均有避重就輕而畏罪卸責之
    情事，被告何勇仁有多次通緝紀錄，有臺灣高等法院通緝記
    錄表1 份在卷可按，益徵其等面對加重強盜罪之重責，確有
    逃亡避訟之虞，而被告宋偉彰所能提出之交保金額（5 萬元
    ）及被告何純德所能提出之「自保」實均不足以保證其2 人
    不會逃亡，且尚難以被告宋偉彰係自動向警方投案及被告何
    純德於偵查階段無逃亡之情形，即排除其等為逃避法律制裁
    而有逃亡之可能，是被告3 人仍符合刑事訴訟法第101 條第
    1 項第3 款之事由，原羈押原因依然存在。再衡酌卷內客觀
    具體事證資料、被告3 人涉案之程度、所涉犯之罪危害社會
    治安甚鉅，並兼顧實體真實之發現等因素，且權衡國家刑事
    司法權之有效行使、社會秩序及公共利益、被告3 人人身自
    由之私益及防禦權受限制之程度，認被告何勇仁、何純德、
    宋偉彰於現階段之訴訟程序中，尚難有何羈押以外之方法代
    替之，對被告何勇仁、何純德、宋偉彰維持羈押處分尚屬適
    當、必要，合乎比例原則，因認被告何勇仁、何純德、宋偉
    彰均有繼續羈押之必要，均應自100 年02月12日起延長羈押
    2 月。至被告宋偉彰稱：請求返家陪伴身心障礙哥哥云云，
    並不符合法定具保停止羈押之要件，自無足採。
三、依刑事訴訟法第108 條第1 項、第5 項，裁定如主文。
中    華    民    國   100    年    2     月    9     日
            刑事第六庭  審判長法  官  廖國勝
                              法  官  陳美利
                              法  官  陳佩怡
以上正本證明與原本無異。
如不服本裁定，應於送達後5 日內向本院提出抗告狀。( 須附繕
本)
                              書記官  林佳慧
中    華    民    國   100    年    2     月    9     日